臺灣花蓮地方法院刑事判決　　　　　　　　　　　　　九十三年度訴緝字第一三號
　　公　訴　人　臺灣花蓮地方法院檢察署檢察官
　　被　　　告　甲○○
右列被告因行使偽造文書等案件，經檢察官提起公訴（九十年度偵字第二四七九號）
，被告於本院準備程序中自白犯罪，經本院合議庭裁定由法官獨任進行簡式判決處刑
程序，判決如左：
    主  文
甲○○連續行使偽造私文書，足以生損害於他人，累犯，處有期徒刑拾月。更換事項
紀要卡、儲金人紀要上偽造之丙○○印文各壹枚、郵政金融卡申請書及郵政存簿儲金
提款單上偽造之丙○○印文各貳枚均沒收。
    事  實
一、甲○○曾於民國八十六年間因違反麻醉藥品管理條例案件，經法院判處有期徒刑
    三月確定，於八十七年六月十五日執行完畢，猶不知悔改。於九十年八月十八日
    十七時三十分許之後某時許，在花蓮縣花蓮市○○路某處，拾獲丙○○遺失之皮
    包一只（內有國民身分證、軍人身分證、機車駕照及行照、郵局提款卡及印章等
    物），竟意圖為自己不法之所有，將上開物品侵占入己。復基於基於意圖為自己
    不法之所有及行使偽造私文書之概括犯意，先於同年月二十一日十四時四十分許
    ，佯以「丙○○」之名義，持上開所侵占之丙○○國民身分證，至同市○○路四
    四八號花蓮郵局，填寫更換事項記要卡、儲金人紀要、郵政金融卡申請書，並在
    其上盜蓋丙○○上開印文各一枚及二枚（原蓋用之印文一枚，因蓋錯位置，業遭
    塗銷），申辦補發儲金簿、變更印鑑及提款卡密碼事宜。隨後承前基於意圖為自
    己不法之所有及行使偽造私文書之概括之犯意，於同年月二十二日，分別至花蓮
    市○○路郵局（十九支局）及富國路郵局（十四支局），再佯以「丙○○」之名
    義，持補發之儲金簿，在郵局郵政存簿儲金提款單（以下簡稱提款單）上，填寫
    提領金額新台幣（下同）九萬元及四千四百元，並盜蓋丙○○印文在該等提款單
    上二枚及一枚，之後持以交付該郵局不知情之櫃檯承辦人員而行使之，致使該郵
    局承辦人員陷於錯誤，而將丙○○的存款如數交付，甲○○共計得款九萬四千四
    百元，足以生損害於丙○○及郵政存提款管理之正確性，甲○○取得現金後即四
    處消費，並將所侵占之物隨意丟棄，嗣經警循線查獲。
二、案經花蓮縣警察局花蓮分局報告臺灣花蓮地方法院檢察署檢察官偵查起訴。
    理  由
一、右揭事實，業據被告甲○○於警訊時及本院審理中供承不諱，核與被害人丙○○
    及證人魏道局、陳秀鳳、謝耀雄於警詢時或本院審理時結證情節相符，復有被告
    盜領存款時之錄影翻攝照片、偽造之更換事項記要卡、儲金人紀要、郵政金融卡
    申請書、郵政存款儲金提款單等影本（九萬元部分）、客戶歷史交易清單等資料
    附在卷內可供參酌，足以佐證被告自白的真實性，本件事證明確，被告犯行可以
    認定。
二、核被告所為，係犯刑法第三百三十七條之侵占遺失罪、同法第二百十六條、第二
    百十條之行使偽造私文書、第三百三十九條第一項之詐欺取財罪。被告先後三次
    行使偽造私文書的犯行，時間緊接，方法相同，顯然是出於概括的犯意反覆為之
    ，為連續犯，應依刑法第五十六條的規定以一罪論，並加重其刑。被告五次盜用
    印章之行為，均為偽造私文書之階段行為，偽造私文書之低度行為復為行使之高
    度行為所吸收，均不另論罪。而被告所犯上開侵占遺失罪、行使偽造私文書罪及
    詐欺取財罪三罪間，有方法結果的牽連關係，依刑法第五十五條之規定，應從較
    重的行使偽造私文書處斷。又被告曾因於八十六年間違反麻醉藥品管理條例案件
    ，經法院判處有期徒刑三月，於八十七年六月十五日執行完畢，有臺灣高等法院
    被告全國前案紀錄表一份可查，五年以內再犯本件有期徒刑以上之罪，為累犯，
    應依刑法第四十七條之規定遞加重其刑。本院審酌被告犯罪的動機、目的，因此
    所產生的危害以及犯罪後的態度良好，以迄未與被害人達成和解賠償被害人損害
    等一切情狀，量處如主文所記載之刑。又被告在更換事項記要卡、儲金人紀要所
    盜蓋用丙○○印文各一枚、郵政金融卡申請書上偽造之丙○○印文二枚及郵政存
    款儲金提款單（盜領九萬元部分）上偽造之丙○○印文二枚，則應依刑法第二百
    十九條規定宣告沒收之。至於被告盜領四千四百元乙節，經本院向花蓮郵局調取
    該筆提款單並無所獲，惟按理被告既有提款記錄在卷，自應有使用提款單領款，
    並有盜用丙○○印文一枚無訛，然既無證據足證該提款單仍然存在，爰就此不另
    為沒收之諭知，附予敘明。
據上論斷，應依刑事訴訟法第二百九十九條第一項前段，刑法第五十六條、第二百十
六條、第二百十條、第三百三十七條第一項、第三百三十九條第一項、第五十五條、
第四十七條、第二百十九條，罰金罰鍰提高標準條例第一條前段，判決如主文。
本案經檢察官乙○○到庭執行職務。
中      華      民      國    九十三    年     十一     月      三      日
                                臺灣花蓮地方法院刑事庭
                                    法  官  李  豫  雙
右正本證明與原本無異。
如對本判決不服，應於送達後十日內，向本院提出上訴狀。（應抄附繕本）告訴人或
被害人如對於本判決不服者，應具備理由請求檢察官上訴，其上訴期間之計算係以檢
察官收受判決正本之日期為準。
                                    法院書記官
中      華      民      國    九十三    年     十一     月      四      日
附錄本判決論罪之法律條文：
刑法第二百十六條
行使第二百十條至第二百十五條之文書者，依偽造、變造文書或登載不實事項或使登
載不實事項之規定處斷。
刑法第二百十條
偽造、變造私文書，足以生損害於公眾或他人者，處五年以下有期徒刑。
刑法第三百三十七條
有配偶而重為婚姻或同時與二人以上結婚者，處五年以下有期徒刑；其相婚者亦同。
刑法第三百三十九條
意圖為自己或第三人不法之所有，以詐術使人將本人或第三人之物交付者，處五年以
下有期徒刑、拘役或科或併科一千元以下罰金。
以前項方法得財產上不法之利益或使第三人得之者亦同。
前二項之未遂犯罰之。
刑法第二百十九條：
偽造之印章、印文或署押，不問屬於犯人與否，沒收之。
